---
title: "PISA 2022"
format: html
editor: visual
---

# Análisis factorial y modelos lineales por país

```{r}
pacman::p_load(dplyr, haven, psych, purrr, tidyr, sjPlot, ggplot2, parameters, table1, beeswarm, openxlsx)
options(scipen = 999) 
rm(list = ls()) 
```

```{r}
pisa22ict <- readRDS("input/proc_data/pisa22ict.rds")
```

## Análisis factorial por país

```{r}

#Datos para el análiis factorial

eff_data <- pisa22ict %>%
  select(CNT, IC183Q01JA, IC183Q02JA, IC183Q03JA, IC183Q04JA, IC183Q05JA, 
         IC183Q07JA, IC183Q08JA, IC183Q09JA, IC183Q10JA, IC183Q12JA, 
         IC183Q13JA, IC183Q14JA, IC183Q15JA, IC183Q16JA)

# Group by CNT (código país)
resultados_factoriales <- eff_data %>%
  group_by(CNT) %>%
  group_split() %>%
  map(~ fa(select(.x, -CNT), nfactors = 2, fm = "pa", rotate = "promax"))

# Tabla con todos los resultados por país

tabla_resultados <- map2_dfr(
  resultados_factoriales,
  unique(eff_data$CNT),
  ~ tibble(
    Variable = rownames(.x$loadings),
    CNT = .y,
    CargaFactor1 = .x$loadings[, 1],
    CargaFactor2 = .x$loadings[, 2]
  )
) %>%
  arrange(Variable)

view_df(tabla_resultados)
View(tabla_resultados)
tabla_resultados
```

## Modelos de regresión lineal por país

```{r}
  
# Crear modelos generales y específicos agrupados por código de país
modelo_effgen <- pisa22ict %>%
  group_by(CNT) %>%
  nest() %>%
  mutate(modelo = map(data, ~lm(effgen ~ sex, data = .x)))

modelo_effspec <- pisa22ict %>%
  group_by(CNT) %>%
  nest() %>%
  mutate(modelo = map(data, ~lm(effspec ~ sex, data = .x)))

# Extraer resúmenes individuales, manteniendo el CNT
models_effgen <- modelo_effgen %>%
  mutate(summary = map(modelo, summary)) %>%
  select(CNT, summary)

models_effspec <- modelo_effspec %>%
  mutate(summary = map(modelo, summary)) %>%
  select(CNT, summary)

 View(models_effgen[[2]][[1]][["coefficients"]][[2]])

# Crear un dataframe con las betas de los modelos

coef_data1 <- data.frame(
  coef_gen = sapply(1:52, function(i) models_effgen[[2]][[i]][["coefficients"]][[2]]), Countrie = models_effgen [1]
)

coef_data2 <- data.frame(
  coef_spec = sapply(1:52, function(i) models_effspec[[2]][[i]][["coefficients"]][[2]]), Countrie = models_effspec [1]
)

# Creamos variable de si el país está en la OCDE

aux <- c("no", "no", "si", "si", "si", "no", "no", "no", "si", "no", "si", "no", "si", "si", "no", "si", "si", "no", "si", "si", "no", "si", "si", "si", "si", "si", "si", "no", "no", "si", "si", "si", "no", "no", "no", "no", "no", "si", "si", "no", "no", "si", "si", "si", "si", "si", "no", "si", "no", "si", "si", "no")


df_aux <- data.frame(OCDE = aux) # Convertimos en data.freame

coef_data1 <- cbind(coef_data1, df_aux) # Unimos al data frame de las betas

coef_data2 <- cbind(coef_data2, df_aux) # Unimos al data frame de las betas

rm(df_aux, aux) # Removemos objetos auxiliares


```

## Análisis descriptivo y visualización de estimadores por país

```{r}

pvalue <- function(x, ...) {
    # Construct vectors of data y, and groups (strata) g
    y <- unlist(x)
    g <- factor(rep(1:length(x), times=sapply(x, length)))
    if (is.numeric(y)) {
        # For numeric variables, perform a standard 2-sample t-test
        p <- t.test(y ~ g)$p.value
    } else {
        # For categorical variables, perform a chi-squared test of independence
        p <- chisq.test(table(y, g))$p.value
    }
    # Format the p-value, using an HTML entity for the less-than sign.
    # The initial empty string places the output on the line below the variable label.
    c("", sub("<", "&lt;", format.pval(p, digits=3, eps=0.001)))
}

# Descrpitivos de los estimadores por país

df_aux <- cbind(coef_data1, coef_data2)

tabla_descr <- table1::table1(~ coef_gen + coef_spec + OCDE, data=df_aux, topclass="Rtable1-zebra", caption = "Tabla 1: Estadísticos Descriptivos Estimadores",
               footnote = "Fuente: Elaboración propia con datos de PISA.")

tabla_descr2 <- table1::table1(~ coef_gen + coef_spec | OCDE, data=df_aux, topclass="Rtable1-zebra", overall=FALSE, extra.col=list(`P-value`=pvalue), caption = "Tabla 2: Comparación OCDE y no OCDE",
               footnote = "Fuente: Elaboración propia con datos de PISA.")

```

### Tabla descriptivos estimadores

```{r}

tabla_descr #La tabla se visualiza así por incompatibilidad del paquete con qmd. Sin embargo cuando se renderiza en html se ve bien

```

Desviación estándar en los estimadores de autoeficacia específica es mucho mayor.

### Tabla comparativa países OCDE y no OCDE

```{r}

tabla_descr2 #La tabla se visualiza así por incompatibilidad del paquete con qmd. Sin embargo cuando se renderiza en html se ve bien

```

En ambas autoeficacias (específica y general), se percibe una diferencia significativa (p \< 0,001) entre los países que pertenecen a la OCDE y los que no. Los datos apuntan a que la diferencia en autoeficacia específica es considerablemente mayor en los países de la OCDE, lo cual creo que podría deberse a una falta de recursos, que impide a los hombres (más interesados en aprender habilidades específicas) de países menos desarrollados diferenciarse en tal magnitud con las mujeres. Esto podría ir en la linea del planteamiento de Nicolás, que la batería estaría midiendo más habilidades que autoeficacias. En la autoeficacia general el efecto es contrario, o sea, los hombres reportan muchas menores capacidades generales que las mujeres en los países no-OCDE que en los si-OCDE.

```{r}

# Visualización de las distribuciones de las betas

beeswarm::beeswarm(coef_data1$coef_gen,
                   horizontal=TRUE,
                   method="swarm",
                   col=c("#fe3057"),
                   cex=1,
                   pch=18,
                   main= "Distribución de Coeficientes Autoeficacia general",
                   )


beeswarm::beeswarm(coef_data2$coef_spec,
                   horizontal=TRUE,
                   method="swarm",
                   col=c("#fe3057"),
                   cex=1,
                   pch=18,
                   main= "Distribución de Coeficientes Autoeficacia Específica",
                   )


# Visualización de las distribuciones de las betas, según país OCDE o no

beeswarm::beeswarm(coef_data1$coef_gen ~ coef_data1$OCDE,
                   horizontal=TRUE,
                   method="swarm",
                   col=c("#5f5758", "#fe3057"),
                   cex=1,
                   pch=18,
                   main= "Distribución de Coeficientes Autoeficacia general",
                   )


beeswarm::beeswarm(coef_data2$coef_spec ~ coef_data2$OCDE,
                   horizontal=TRUE,
                   method="swarm",
                   col=c("#5f5758", "#fe3057"),
                   cex=1,
                   pch=18,
                   main= "Distribución de Coeficientes Autoeficacia Específica",
                   )

```

-   Propongo instigar en los casos límites de ambos grupos

-   En los países OCDE, Chile es el que presenta menor diferencia en autoeficacia específica, lo cual se alinearía con la hipótesis presentada
