---
title: "Procesamiento de los datos"
format: html
editor: visual
eval: false
---

# Procesamiento PISA 22: ICT self-efficacy by gender study

El siguiente documento tiene el objetivo de mostrar el procesamiento que se le aplicó a la base de datos del cuestionario estudiantil de PISA 2022. Esta está incluida para descargar en formato rds en el readme del repositorio. Sin embargo, debido a la limitación de tamaño de GitHub (100 mb), no se puede agregar a este. La base que se encontrará en el repositorio y con la que se trabajará a posteriori tiene el siguiente procesamiento que se mostrará a continuación.

```{r}

pacman::p_load(dplyr, haven)
options(scipen = 999) #Desactivar notación científica
rm(list = ls())       #Limpieza enviroment
```

### Procesamiento de los datos: limpieza, selección y construcción de variables

```{r}

pisa22 <- readRDS("input/proc_data/STU_QQQ.rds")

```

```{r}

#Filtrar países que hayan aplicado ICT y seleccionar variables de interes
pisa22_proc <- pisa22 %>%
  filter(Option_ICTQ == 1) %>%
  select(CNT, CNTSCHID, CNTSTUID, ST001D01T, ST004D01T, starts_with("ST322"), ST337Q08JA, ST338Q08JA, starts_with("IC"))

#Elimiar respuesta no sabe
pisa22_proc$IC183Q01JA[pisa22_proc$IC183Q01JA==5]<-NA
pisa22_proc$IC183Q02JA[pisa22_proc$IC183Q02JA==5]<-NA
pisa22_proc$IC183Q03JA[pisa22_proc$IC183Q03JA==5]<-NA
pisa22_proc$IC183Q04JA[pisa22_proc$IC183Q04JA==5]<-NA
pisa22_proc$IC183Q05JA[pisa22_proc$IC183Q05JA==5]<-NA
pisa22_proc$IC183Q07JA[pisa22_proc$IC183Q07JA==5]<-NA
pisa22_proc$IC183Q08JA[pisa22_proc$IC183Q08JA==5]<-NA
pisa22_proc$IC183Q09JA[pisa22_proc$IC183Q09JA==5]<-NA
pisa22_proc$IC183Q10JA[pisa22_proc$IC183Q10JA==5]<-NA
pisa22_proc$IC183Q12JA[pisa22_proc$IC183Q12JA==5]<-NA
pisa22_proc$IC183Q13JA[pisa22_proc$IC183Q13JA==5]<-NA
pisa22_proc$IC183Q14JA[pisa22_proc$IC183Q14JA==5]<-NA
pisa22_proc$IC183Q15JA[pisa22_proc$IC183Q15JA==5]<-NA
pisa22_proc$IC183Q16JA[pisa22_proc$IC183Q16JA==5]<-NA

##Construcción del índice autoeficacia específica y general
pisa22_proc <- pisa22_proc %>%
  mutate(
    effspec = rowMeans(select(., IC183Q10JA, IC183Q14JA, IC183Q15JA, IC183Q16JA), na.rm = TRUE),
    effgen = rowMeans(select(., IC183Q01JA, IC183Q02JA, IC183Q03JA, IC183Q04JA, IC183Q05JA, IC183Q07JA, IC183Q08JA, IC183Q09JA, IC183Q12JA, IC183Q13JA), na.rm = TRUE),
    sex = ST004D01T
)

#summary(pisa22_proc$effspec)

#summary(pisa22_proc$effgen)

saveRDS(pisa22_proc, "input/proc_data/pisa22ict.rds")
```
